臺灣臺北地方法院刑事裁定　
111年度聲判字第61號
聲  請  人
即  告訴人  張子宜
            梁峻愷
共      同
代  理  人  何文雄律師
            謝允正律師
被      告  謝育霖




上列聲請人即告訴人因被告妨害自由等案件，不服臺灣高等檢察
署檢察長於中華民國111年2月16日111年度上聲議字第1636號駁
回聲請再議之處分（原不起訴處分案號：110年度偵字第32293號
），聲請交付審判，本院裁定如下：
    主  文
聲請駁回。
    理  由
一、按聲請人不服上級法院檢察署檢察長或檢察總長認再議為無
    理由而駁回之處分者，得於接受處分書後10日內委任律師提
    出理由狀，向該管第一審法院聲請交付審判；法院認為交付
    審判之聲請不合法或無理由者，應駁回之，刑事訴訟法第25
    8條之1第1項、第258條之3第2項前段分別定有明文。本件聲
    請人即告訴人張子宜、梁峻愷（下稱聲請人）告訴被告謝育
    霖妨害自由等案件，經臺灣臺北地方檢察署（下稱臺北地檢
    署）檢察官於民國110年12月22日以110年度偵字第32293號
    案件為不起訴處分後，聲請人不服，聲請再議，經臺灣高等
    檢察署檢察長於111年2月16日以111年度上聲議字1636號駁
    回再議，該處分書於111年2月24日送達聲請人，嗣聲請人於
    111年3月4日委任律師向本院聲請交付審判等情，業經本院
    調取上開案件卷宗核閱無訛，並有前述不起訴處分書、駁回
    再議處分書、送達證書、委任狀及刑事聲請交付審判狀上之
    收文章戳附卷可查，是本件聲請交付審判程式合於首揭規定
    ，先予敘明。
二、聲請交付審判意旨略以：㈠關於強制部分：依「登峰別墅社
    區」住戶之通訊軟體LINE群組對話紀錄（下稱LINE群組）顯
    示，被告於110年9月29日23時7分許將其汽車停放在聲請人
    住處車庫正前方，且引擎蓋未開啟，與不起訴處分書所認「
    被告並未將車輛停放在告訴人2人住處車庫前方」，以及不
    起訴書處分書與駁回再議處分書認定「打開車輛引擎蓋」、
    「被告將車輛引擎蓋掀起」等情，顯有齟齬，足認被告將其
    車輛停放在聲請人住處前方之車道，妨害聲請人自由進出；
    又被告辯稱其將汽車暫停於車道係出於清潔打掃車庫之需求
    云云，惟本案紛爭起因於被告之配偶於110年9月29日22時13
    分許向聲請人表示請勿在近深夜製造噪音，衡情被告自無可
    能於身心完全放鬆之休息時間從事車庫打掃工作，難認被告
    所辯可信，尤其被告於同一時間在LINE群組傳送貶抑聲請人
    人格之長篇大論，亦證其辯稱清掃車庫並非真實；另被告辯
    稱其汽車故障，始停放在車道上云云，惟卻自承未將汽車送
    檢修，可見其所辯不實；㈡關於公然侮辱部分：LINE群組共
    有成員26人，被告於該群組針對聲請人繕打「不入流的房客
    」、「素質非常差的租客的表現」等字眼，足以貶損聲請人
    之人格，應構成公然侮辱；㈢關於恐嚇危害安全部分：被告
    對聲請人稱「別讓我再看到你」等語，其語意已喻含「如聲
    請人在路上被被告遇到，被告將對聲請人不利之意思」，自
    應構成該罪等語。　　
三、按刑事訴訟法第258條之1規定告訴人得向法院聲請交付審判
    ，係對於檢察官起訴裁量權制衡之外部監督機制，法院僅就
    檢察官所為不起訴處分是否正確加以審查，以防止檢察機關
    濫權，依此立法精神，法院就聲請交付審判案件之審查，應
    以審酌告訴人所指摘不利被告之事證未經檢察機關詳為調查
    斟酌，或不起訴處分書所載理由違背經驗法則、論理法則及
    證據法則為限。而刑事訴訟法第258條之3第3項規定法院審
    查聲請交付審判案件時「得為必要之調查」，其調查證據之
    範圍，自應以偵查中曾顯現之證據為限，不得就聲請人新提
    出之證據再為調查，亦不得蒐集偵查卷以外之證據，否則將
    與同法第260條之再行起訴規定，混淆不清，亦使法院僭越
    檢察官之職權，而有回復「糾問制度」之虞。且法院裁定交
    付審判，即如同檢察官提起公訴使案件進入審判程序，是法
    院裁定交付審判之前提，必須偵查卷內所存證據已符合刑事
    訴訟法第251條第1項規定「足認被告有犯罪嫌疑」，亦即該
    案件已經跨越起訴門檻。從而，法院就告訴人聲請交付審判
    之案件，若依原檢察官偵查所得事證，依經驗法則、論理法
    則判斷未達起訴門檻，原不起訴處分並無違誤時，即應依同
    法第258條之3第2項前段之規定，以告訴人之聲請無理由而
    裁定駁回之。再犯罪事實應依證據認定之，無證據不得認定
    其犯罪事實，刑事訴訟法第154條第2項定有明文。認定不利
    於被告之事實，須依積極證據，苟積極證據不足為不利於被
    告事實之認定時，即應為有利於被告之認定（最高法院30年
    上字第816號判決先例意旨參照）。又告訴人之告訴，係以
    使被告受刑事訴追為目的，是其陳述是否與事實相符，仍應
    調查其他證據以資審認(最高法院52年台上字第1300號判決
    先例意旨參照)。
四、經查：
  ㈠關於強制部分：
　　1.查被告於案發時間將其汽車停放於車道上，嗣暱稱「藍藍
      」之住戶於110年9月29日23時7分在LINE群組張貼「哈囉
      ！停車場走道有台車，可以挪動一下嗎」並將該汽車停放
      車道之照片上傳至LINE群組（見偵字卷第21頁，上聲議字
      卷第22頁），觀諸該張照片，雖有聲請人所指無引擎蓋掀
      起之情形，惟依社區監視器錄影畫面顯示，111年9月30日
      0時5分許，被告確有將該車輛引擎蓋掀起之情形，有監視
      器錄影畫面翻拍照片1張在卷可稽（見偵字卷第19頁）；
      又被告就其何以將車輛移動使住戶「藍藍」之車輛通過，
      又再將車輛停放於車道之原因，業於警詢時供稱：因為我
      讓12號的住戶（即「藍藍」）進入車庫後，仍需要打掃車
      庫，又將車輛停回車道，可能因為車輛已經老舊又在短時
      間不斷啟閉，車輛故障無法發動也無法排檔，當時現場處
      理的警方也有看到我車輛的狀況，我不是故意要阻擋對方
      ，對方向我反映要移車時，我有向對方道歉，並承諾會盡
      快處理等語（見偵字卷第8頁），核與被告於0時42分在LI
      NE群組貼文「我媽的車拋錨了，非常抱歉 可能在車庫短
      暫移動，又是老車，我會儘快處理，抱歉」等語（見偵字
      卷第39頁）相符，堪認被告所辯因汽車故障始暫停於車道
      上乙節，尚非全然無據，縱被告係將汽車停放在告訴人住
      處前之車道上，亦難認被告有妨害聲請人自由進出之主觀
      犯意。
　　2.又聲請人所指：被告於深夜打掃車庫，且同一時間又在LI
      NE群組張貼長文，可見其所辯不實云云，惟被告將汽車停
      放於車道上，難認有妨害聲請人自由進出之主觀犯意，已
      如前述，其趁汽車停放在車道之期間，打掃車庫或於LINE
      群組發文，或深夜打掃車庫之行為，均難認有妨害聲請人
      自由進出之主觀犯意；至被告雖於警詢時自承沒有將其汽
      車送修，惟依其所述：警方離去後，其多次嘗試發動車輛
      ，試了很久才成功發動車輛，便將車輛停回車庫等語（見
      偵字卷第8頁），可見被告係因其汽車已能發動並停回車
      庫而未送修，縱被告未將汽車送修，亦難認被告有妨害聲
      請人自由進出之主觀犯意，聲請人執此指摘原不起訴處分
      及駁回再議之處分不當，均難認有據。
　㈡關於公然侮辱部分：
　　1.按言論自由為人民之基本權利，憲法第11條定有明文，國
      家應給予最大限度之維護，以便人民得以實現自我、溝通
      意見、追求真理及監督各種政治或社會活動之功能得以發
      揮。所謂「言論」可區分為「事實陳述」及「意見表達」
      ，事實固有證明真實與否之問題，意見則為主觀之價值判
      斷，無所謂真實與否。就「事實陳述」部分，刑法第310
      條第3項前段以對所誹謗之事，能證明其為真實者不罰，
      是針對言論內容與事實相符者之保障，並藉以限定刑罰權
      之範圍，然非謂指摘或傳述誹謗事項之行為人，必須自行
      證明其言論內容確屬客觀之真實，始能免於刑責。行為人
      雖不能證明言論內容為真實，但依其所提證據資料，可認
      行為人有相當理由確信其為真實，並非故意捏造虛偽事實
      ，或非因重大過失或輕率而致其所陳述與事實不符者，即
      不能以誹謗罪之刑責相繩（司法院釋字第509號解釋意旨
      參照）。另言論內容縱屬真實，如純屬個人私德而與公共
      利益無關，依刑法第310條第3項但書規定，仍無法解免於
      誹謗罪責之成立。至於「意見表達」部分，因涉及個人主
      觀之價值判斷，無所謂真實與否之問題，惟為容許各種價
      值判斷，對於可受公評之事項，縱然以不留餘地或尖酸刻
      薄之語言文字予以批評，亦應認為仍受言論自由權之保障
      ，是刑法第311條第3款規定對於可受公評之事，為適當之
      評論而善意發表言論者，自得免其刑事責任。而所謂「善
      意」與否，自非以被評論人名譽是否受損、評論人是否意
      在使被評論人名譽受損為判斷之依據，而仍應以其評論客
      觀上是否適當為準。如評論人本於就事論事原則，對被評
      論人之言行為適當合理之評論，即以所認為之事實為依據
      ，加以論證是非，縱其意在使被評論人接受此負面評價，
      亦難認非屬善意發表言論。又刑法第309條所稱「侮辱」
      及第310條所稱「誹謗」之區別，一般以為，前者係未指
      定具體事實，而僅為抽象之謾罵；後者則係對於具體之事
      實，有所指摘，而損及他人名譽者，稱之誹謗。然而，言
      論中事實陳述與意見表達在概念上本屬流動，有時難期其
      涇渭分明。是若言論內容係以某項事實為基礎而評論，或
      發言過程中夾論夾敘，將事實敘述與評論混為一談時，即
      不能不考慮事實之真偽問題。亦即，此時不能將評論自事
      實抽離，而不論事實之真實與否，逕以「意見表達」粗俗
      不堪，論以公然侮辱。否則屬於事實陳述之言論因符合刑
      法第310條第3項之要件而不罰，基於該事實陳述而為之意
      見表達，反因所為用語損及名譽而受處罰，自非法理之平
      （最高法院109年度台上字第5012號判決意旨參照）。
　　2.被告固不否認於LINE群組，針對其與聲請人間因噪音問題
      而繕打「不入流的房客」、「素質非常差的租客的表現」
      等文字，惟查被告於繕打上開文字前，係先標註聲請人之
      房東@胡江合（房東），並向該房東表示「兄臺，你看我
      沒說錯吧！這對夫妻就是有問題。說實在的，我是看在你
      的面子上不再計較，但是你身為屋主，記得下次若是出租
      ，要慎選房客」等語，並隨即表明「我退出此群組是因為
      主委該做的事情不做，不該做的事卻做...」等語後，始
      以長文抒發對社區管理委員會之不滿，並於內容中對於聲
      請人未盡妥適之舉止發表意見，此有LINE群組對話截圖在
      卷可佐（見偵字卷第20頁）。是觀諸被告於LINE群組發文
      之歷程，被告顯係為勸告聲請人之房東日後應慎選房客，
      並表達對社區管理委員會對於處理方式之不滿，縱以「不
      入流的房客」、「素質非常差的租客的表現」等文字，使
      聲請人甚感不悅，惟該言論核屬對於聲請人承租房屋之事
      實為陳述，並夾敘聲請人未盡妥善舉止之意見，尚難認被
      告主觀上有公然侮辱或誹謗聲請人之犯意。
 ㈢關於恐嚇危害安全部分：
　 1.按刑法第305條之恐嚇罪，所稱以加害生命、身體、自由、
     名譽、財產之事，恐嚇他人者，係指以使人生畏怖心為目
     的，而通知將加惡害之旨於被害人而言（最高法院52年台
     上字第751號判決先例參照）
　 2.被告雖自承有對聲請人稱「別再讓我看到你」等語，惟其
     辯稱：我很痛苦不想再看到對方，聲請人從去年2月搬來就
     一直吵鬧等語（見偵字卷第62頁反面），況卷內並無事證
     足以證明被告有將加害聲請人生命、身體、自由、名譽、
     財產之事，通知聲請人，亦徵被告係與聲請人間因噪音問
     題而有紛爭，始為上揭言語，尚難認其主觀上有使聲請人
     心生畏怖之意，自難僅憑聲請人所稱感到害怕云云，遽認
     被告構成刑法第305條之恐嚇罪。 
五、綜上所述，本件並無積極證據足認被告涉有聲請人所指之前
    揭強制、公然侮辱、恐嚇危害安全犯行，且上開處分所載證
    據取捨及事實認定之理由，均無違背經驗法則或論理法則之
    情事，是臺北地檢署檢察官以被告犯罪嫌疑不足而為不起訴
    處分，經臺灣高等檢察署參酌卷內證據資料之結果，而為駁
    回再議之處分，自屬允當，聲請意旨徒以前詞指摘原不起訴
    處分及駁回再議之處分不當，聲請交付審判，為無理由，應
    予駁回。
六、依刑事訴訟法第258條之3第2項前段，裁定如主文。
中　　華　　民　　國　　111 　年　　7 　　月　　15　　日
　　　　　　　　　刑事第十二庭  審判長法　官　林虹翔
　　　　　　　　　                    法　官　卓育璇
　　　　　　　　　　　　　　　　　　　法　官　張敏玲 
上正本證明與原本無異。
本裁定不得抗告。
                                      書記官  劉俊廷
中　　華　　民　　國　　111 　年　　7 　　月　　15　　日